【裁判字號】    95,訴緝,529
【裁判日期】    951018
【裁判案由】    毒品危害防制條例
【裁判全文】
臺灣臺中地方法院刑事判決             95年度訴緝字第529號
公  訴  人  臺灣臺中地方法院檢察署檢察官
被      告  乙○○
上列被告因違反毒品危害防制條例案件，經檢察官提起公訴（94
年度毒偵字第5997號）及移送併辦（95年度毒偵緝字第919號）
，被告於準備程序中就被訴及移送併辦事實為有罪之陳述，受命
法官於聽取當事人之意見後，由本院合議庭裁定以簡式審判程序
判決如下：
    主    文
乙○○連續施用第一級毒品，累犯，處有期徒刑壹年伍月；扣案
之第一級毒品海洛因拾捌包（其中伍包含包裝重合計柒點伍公克
、拾貳包含包裝重合計柒點零伍公克、壹包含包裝重拾點柒公克
）沒收銷燬之；扣案之注射針筒貳支、藥鏟壹支沒收。又連續施
用第二級毒品，累犯，處有期徒刑拾壹月；扣案之第二級毒品甲
基安非他命貳包（含包裝重合計貳拾捌點肆公克）沒收銷燬之。
應執行有期徒刑貳年貳月；扣案之第一級毒品海洛因拾捌包（其
中伍包含包裝重合計柒點伍公克、拾貳包含包裝重合計柒點零伍
公克、壹包含包裝重拾點柒公克）、第二級毒品甲基安非他命貳
包（含包裝重合計貳拾捌點肆公克），均沒收銷燬之；扣案之注
射針筒貳支、藥鏟壹支沒收。
    犯罪事實及理由
一、犯罪事實：
    乙○○前因施用毒品案件，經本院以民國九十三年毒聲字第
    六五三號裁定令入戒治處所施以強制戒治後，嗣經停止戒治
    付保護管束，已於九十四年六月九日保護管束期滿而強制戒
    治完畢；其又曾因違反肅清煙毒條例案件，經臺灣高等法院
    臺中分院判處有期徒刑三年二月確定，於接續前案撤銷假釋
    後之殘刑執行後，經假釋付保護管束，已於九十二年一月十
    日保護管束期滿未經撤銷假釋而執行完畢。詎乙○○於前開
    強制戒治執行完畢釋放後五年內，不知悛悔警惕，另分別基
    於施用第一級毒品及第二級毒品之概括犯意，自九十四年九
    月七日起至九十五年一月二十三日止，在其臺中縣大里市○
    ○街一三六巷四號住處（下稱上址住處）、其臺中市○○路
    一三五號十樓之十四居處（下稱上址居處）、臺中市○○路
    地址不詳之其友人住處等地點，以將第一級毒品海洛因摻水
    以注射針筒注射之方式，連續施用第一級毒品海洛因，平均
    每日施用四、五次；自九十四年十月二十三日起至九十五年
    一月二十三日止，在其上址住處、臺中市○○路地址不詳之
    其友人住處等地點，以將第二級毒品甲基安非他命用玻璃球
    燒烤之方式，連續施用第二級毒品甲基安非他命，平均每日
    施用一次。嗣分別於：(一)九十四年十月二十六日十二時四十
    五分許，在臺中市○○路○段十五號巷口前為警查獲，並在
    上址居處扣得其所有供施用之第一級毒品海洛因五包（含包
    裝重合計七點五公克）、第二級毒品甲基安非他命二包（含
    包裝重合計二十八點四公克），且經警採集其尿液送往中山
    醫學大學附設醫院藥物濫用檢測中心以ＧＣ／ＭＳ方法檢驗
    結果，均呈第一級毒品海洛因於人體代謝後之可待因、嗎啡
    陽性反應，及第二級毒品甲基安非他命於人體代謝後之安非
    他命、甲基安非他命陽性反應；(二)九十四年十月三十一日二
    十時許，在臺中市○區○○路一八○巷與光大街口處為警查
    獲，並扣得其所有供施用之第一級毒品海洛因十二包（含包
    裝重合計七點○五公克），且經警採集其尿液送往中山醫學
    大學附設醫院藥物濫用檢測中心以ＧＣ／ＭＳ方法檢驗結果
    ，亦呈第一級毒品海洛因於人體代謝後之可待因、嗎啡陽性
    反應；(三)九十五年一月二十三日二十一時三十分許，在臺中
    市○○路與崇德五路口處為警查獲，並扣得其所有供施用之
    第一級毒品海洛因一包（含包裝重合計十點七公克）、其所
    有供施用第一級毒品海洛因所用之注射針筒二支、藥鏟一支
    ，且經警採集其尿液送往詮昕科技股份有限公司以ＧＣ／Ｍ
    Ｓ方法檢驗結果，均呈第一級毒品海洛因於人體代謝後之可
    待因、嗎啡陽性反應，及第二級毒品甲基安非他命於人體代
    謝後之安非他命、甲基安非他命陽性反應，因而查悉上情。
二、本案證據：
    (一)被告乙○○就前揭連續施用第一級毒品海洛因之犯行，於
      警詢、偵查及本院審理時之自白；被告就前揭連續施用第
      二級毒品甲基安非他命之犯行，於本院審理時之自白。
    (二)法務部調查局九十五年一月二十四日調科壹字第一二○○
      一七九四○號毒品鑑定通知書及該局同年一月十七日調科
      壹字第一二○○一七一三七○○號鑑定書各一紙（均見本
      院卷）。
    (三)真實姓名對照表三紙、採集尿液鑑定同意書三紙。
    (四)中山醫學大學附設醫院藥物濫用檢測中心九十四年十一月
      三日、九十四年十一月十日檢驗報告各一紙（見九十四年
      度毒偵字第五九九七號偵查卷十八頁；九十四年度毒偵字
      第五九八六號偵查卷第二○頁），及詮昕科技股份有限公
      司九十五年二月十日濫用藥物尿液檢驗報告一紙（見九十
      五年度毒偵字第九一九號偵查卷十七頁）。
    (五)扣案之被告所有供施用之第一級毒品海洛因十八包（其中
      五包含包裝重合計七點五公克、十二包含包裝重合計七點
      ○五公克、一包含包裝重合計十點七公克）、第二級毒品
      甲基安非他命二包（含包裝重合計二十八點四公克），及
      被告所有供施用第一級毒品海洛因所用之注射針筒二支、
      藥鏟一支。
    (六)扣押物品目錄表六紙（三次為警查獲之各三紙、二紙、一
      紙）。
    (七)臺灣臺中地方法院檢察署刑案資料查註紀錄表、臺灣高等
      法院被告全國前案紀錄表（被告累犯、前案及素行之認定
      ）。
三、新舊法之比較：被告行為後，刑法業於九十四年二月二日修
    正公布，於九十五年七月一日施行，且按行為後法律有變更
    者，適用行為時之法律，但行為後之法律有利於行為人者，
    適用最有利於行為人之法律，現行刑法第二條第一項訂有明
    文。此條規定乃與刑法第一條罪刑法定主義契合，而貫徹法
    律禁止溯及既往原則，係規範行為後法律變更所生新舊法律
    比較適用之準據法，是刑法第二條本身雖經修正，但刑法第
    二條既屬適用法律之準據法，本身尚無比較新舊法之問題，
    應一律適用裁判時之現行刑法第二條規定，以決定適用之刑
    罰法律，先予敘明。且修正後刑法第十一條係增訂刑法於其
    他法律有「保安處分」之規定者，亦適用之，亦無關犯罪行
    為可罰性之變更，亦應逕行適用新法第十一條之規定。又本
    次刑法修正之比較新舊法，應就罪刑有關之共犯、未遂犯、
    想像競合犯、牽連犯、連續犯、結合犯，以及累犯加重、自
    首減輕暨其他法定加減原因與加減例等一切情形，綜其全部
    罪刑之結果而為比較（最高法院九十五年五月二十三日著有
    九十五年度第八次刑庭會議決議可資參照）。經查：
  (一)修正後刑法第四十七條第一項規定「受徒刑之執行完畢，或
    一部之執行而赦免後，五年以內故意再犯有期徒刑以上之罪
    者，為累犯，加重本刑至二分之一。」，第四十九條則規定
    「累犯之規定，於前所犯罪在外國法院受裁判者，不適用之
    。」，與修正前刑法第四十七條規定「受有期徒刑之執行完
    畢，或受無期徒刑或有期徒刑一部之執行而赦免後，五年以
    內再犯有期徒刑以上之罪者，為累犯，加重本刑至二分之一
    。」，及修正前刑法第四十九條規定「累犯之規定，於前所
    犯罪依軍法或於外國法院受裁判者，不適用之。」不同。修
    正後刑法關於累犯之規定，其五年以內再犯之罪以故意犯為
    限，始應論以累犯，惟如前案係依軍法審判者，亦應論以累
    犯。修正前刑法關於累犯之規定，其五年以內再犯之罪以有
    期徒刑以上之罪（不分故意犯或過失犯），均應論以累犯，
    惟如前案係依軍法審判者，則不應論以累犯。而新舊法比較
    ，應綜其全部之結果，而為比較，是單僅就現行法之規定為
    比較，尚無從認定刑法關於累犯之規定既係新法或舊法對被
    告有利，仍應依個別具體案件為新舊法比較。本案被告前因
    違反肅清煙毒條例案件，經臺灣高等法院臺中分院判處有期
    徒刑三年二月確定，於接續前案撤銷假釋後之殘刑執行後，
    經假釋付保護管束，已於九十二年一月十日保護管束期滿未
    經撤銷假釋而執行完畢等情，有臺灣高等法院被告全國前案
    紀錄表及臺灣臺中地方法院檢察署刑案資料查註紀錄表在卷
    可憑，其五年以內故意再犯本案有期徒刑以上之二罪，不論
    依新舊法規定，均應論以累犯，比較新舊法結果，並無有利
    或不利之情形。
  (二)修正前刑法第五十六條連續犯之規定業已刪除，原屬連續犯
    之數個犯罪行為，依新法應數罪併罰，二者相較，修正前之
    規定可依裁判上一罪論處，修正前之規定顯較有利於被告，
    應依修正前刑法第五十六條之連續犯規定論處。
  (三)被告行為後，刑法第五十一條第五款已修正數罪併罰定其應
    執行者：「宣告多數有期徒刑者，於各刑中之最長期以上，
    各刑合併之刑期以下，定其刑期。但不得逾三十年。」，與
    舊法規定之數罪併罰定其應執行者：「宣告多數有期徒刑者
    ，於各刑中之最長期以上，各刑合併之刑期以下，定其刑期
    。但不得逾二十年。」之規定相較，自以舊法規定之定應執
    行刑之上限為二十年對行為人較為有利。
  (四)綜合上述各條文修正前、後之比較，揆諸前揭最高法院決議
    及修正後刑法第二條第一項前段、後段規定之「從舊、從輕
    」原則，自應適用被告行為時之法律，即依修正前刑法之相
    關規定，予以論處。
  (五)再者，刑法第三十八條第三項修正前規定：「第一項第二款
    、第三款之物，以屬於『犯人』者為限，得沒收之。但有特
    別規定者，依其規定。」，修正後雖規定為：「第一項第二
    款、第三款之物，以屬於『犯罪行為人』者為限，得沒收之
    。但有特別規定者，依其規定。」，惟此部分修正對被告而
    言本無有利、不利問題。且按沒收為從刑，與主刑有從屬關
    係，倘主刑與從刑均已修正，經依刑法第二條第一項就主刑
    比較結果，應適用最有利之修正前舊法時，依從刑附屬於主
    刑之原則，自不得就新舊法予以割裂適用，應一律適用修正
    前之舊法（最高法院九十年度臺上字第四五二六號、一七三
    一號判決意旨參照），附此敘明。
四、公訴意旨雖僅論及被告前揭自九十四年九月七日起至同年十
    月二十六日止連續施用第一級毒品海洛因之犯行，及於九十
    四年十月二十六日施用第二級毒品甲基安非他命一次之犯行
    ，然前開未經起訴部分，既與起訴部分均有連續犯之裁判上
    一罪關係，顯為起訴效力所及，本院自應併予審理，附此敘
    明。
五、至公訴意旨另以：被告自九十四年七月間起至同年九月六日
    止，亦有多次施用第一級毒品海洛因之犯行，因認被告此部
    分行為亦涉犯毒品危害防制條例第十條第一項之施用第一級
    毒品罪嫌。惟查，被告前因竊盜案件，經法院判處拘役五十
    日確定後，自九十四年七月十九日起至同年九月六日止之期
    間中係在監執行，於同年九月六日始縮刑期滿執行完畢等情
    ，有臺灣高等法院被告全國前案紀錄表附卷可按，則被告於
    此段期間顯無施用海洛因之可能，此外復查無其他積極證據
    足資證明被告此部分之犯行，原應為無罪之諭知，惟公訴人
    認此部分與上述經本院認定有罪部分有連續犯之裁判上一罪
    關係，本院爰不另為無罪之諭知，附此敘明。
六、適用之法條：刑事訴訟法第二百七十三條之一第一項、第二
    百九十九條第一項前段、第三百十條之二、第四百五十四條
    ，毒品危害防制條例第十條第一項、第二項、第十八條第一
    項前段，刑法第二條第一項前段、第十一條、（修正前）第
    五十六條、（修正前）第四十七條、（修正前）第五十一條
    第五款、（修正前）第三十八條第一項第二款，判決如主文
    。
七、如不服本判決，應於判決送達後十日內，向本院提出上訴狀
    （須附繕本），上訴於臺灣高等法院臺中分院。
本案經檢察官甲○○到庭執行職務。
中    華    民    國    95    年    10    月    18    日
                  刑事第九庭    法  官  何世全
以上正本證明與原本無異。
                                書記官  童洪芳美
中    華    民    國    95    年    10    月    18    日
附錄論罪科刑法條全文：
毒品危害防制條例第十條第一項
施用第一級毒品者，處六月以上五年以下有期徒刑。
毒品危害防制條例第十條第二項
施用第二級毒品者，處三年以下有期徒刑。


司法院資訊處製作；財團法人民間司法改革基金會備份。
